臺灣基隆地方法院刑事判決　　　　　　　　　　　　　九十三年度訴字第六三六號
　　公　訴　人　臺灣基隆地方法院檢察署檢察官
　　被　　　告　丑○○　男　二.
右列被告因搶奪等案件，經檢察官提起公訴（九十三年度偵字第三一０九號、第三四
六二號），本院判決如左︰
    主    文
丑○○共同連續意圖為自己不法之所有，而搶奪他人之動產，處有期徒刑參年。
扣案之黑色口罩壹個、安全帽壹頂、鑰匙壹支，均沒收。
    事    實
一、丑○○基於意圖為自己不法之所有之概括犯意，先於附表一所示時、地，以自備
    機車鑰匙，竊取如附表一所示各機車，再於附表二所示時、地，騎乘如附表二所
    示及不詳車號之機車，以自如附表二所示各被害人身後出奇不意、未及防備之方
    法，伸手搶奪如附表二所示各被害人所背之手提包或皮包，而搶得如附表二所示
    之物（其中編號九係與姓名年籍不詳綽號「阿德」之成年男子共犯，如附表二編
    號九所示），其中搶得之現金及手機、金飾變賣所得均花用殆盡，其餘物品則棄
    置路邊、水溝或垃圾桶內。嗣於犯附表二編號十一之犯行後，被害人丙○○記下
    丑○○騎乘機車之車號ＰＯＴ─○五○號並立刻報警，警方於九十三年八月廿五
    日下午三時四十五分許，在台北縣汐止市○○○路與基隆市七堵區交界處當場逮
    捕丑○○，警方經查詢該機車車主乙○○，得知該機車為乙○○失竊，丑○○亦
    涉有竊盜罪嫌，並扣得丑○○所有用以在搶奪時遮住面貌之黑色口罩一個、安全
    帽一頂、竊取機車所用之鑰匙一支，及非作案時穿著或用以作案之紅色Ｔ恤一件
    、黑色牛仔短褲一件、黑色長袖外套一件、深藍色棒球帽一頂、腰包一個。丑○○到案後，在警方尚未察知前，即主動向警方供出如附表一編號一至六、附表二
    編號一至十之竊盜、搶奪犯行。
    理    由
一、訊據被告丑○○對於右開事實坦供不諱，核與被害人辰○○、戊○○、甲○○、
    卯○○、子○○、柯玉美、午○○、丁○○○、丙○○、乙○○、寅○○、辛○○、癸○○、潘聰魁、巳○○、賴真如、陳美玉之警訊指訴、證人己○○之警訊
    證詞相符，並有贓物領據三紙、現場查證照片、監視錄影照片、查獲贓物照片多
    幀、車輛車牌失竊資料個別查詢報表七紙、臺灣銀行買匯水單交易憑證一紙、車
    警方尚未察知前，即主動向警方供出如附表一編號一至六、附表二編號一至十之
    竊盜、搶奪犯行，此可從被告之九十三年八月廿五日第一次警訊筆錄及其九十三
    年八月廿六日、廿七日、卅日之各次警訊筆錄得知，警方自被告之主動供述再調
    得路口各監視錄影帶翻拍後，供被告指認己之犯行無誤，惟按裁判上之一罪其一
    部分既已因案被發覺，雖在檢察官或司法警察官訊問中被告陳述其未發覺之部分
    犯罪行為，並不符合刑法第六十二條之規定，不應認有自首之效力，最高法院七
    十三年二月份刑事庭會議決議足資參照，是本件因警方已因案發覺被告附表一編
    號七、附表二編號十一之罪嫌，被告其後前開之自白並不符合自首之規定，在此
    敘明。
二、核被告所為，係犯刑法第三百二十條第一項之竊盜罪、第三百二十五條第一項之
    搶奪罪；公訴人認附表二編號七之搶奪犯行未遂，然證人己○○及被害人陳美玉
    均於警訊陳稱當時陳美玉坐於己○○所騎乘之機車後座，被告自後將陳美玉之皮
    包帶子拉斷並已搶走，然因未拿好而掉在地上，後因己○○騎車追趕，被告未能
    回頭撿拾掉在地上之皮包等語，可見該皮包已落入被告之實力支配下，自已搶奪
    既遂，公訴人認為未遂，自有未洽。被告與「阿德」間，就附表二編號九之搶奪
    犯行，有犯意聯絡、行為分擔，為共同正犯。被告所犯多次竊盜、搶奪犯行，各
    時間緊接，所犯各係構成要件相同之罪名，均顯係基於概括犯意為之，各為連續
    犯，各以一罪論，並應各依刑法第五十六條規定加重其刑；公訴人雖未起訴被告
    如附表一編號六之竊盜犯行，然該犯行既與已起訴之竊盜犯行具有連續犯裁判上
    一罪之關係，自在本院得一併審究之範圍內，又公訴人未明確指明被告竊取如附
    表一編號一、四、五之機車車號及其竊取如附表一編號一、二、三、四、五、七
    之機車之時間、地點、被害人，均由本院職權查明並記載之。被告所犯前開二罪
    ，具有方法結果之牽連關係，為牽連犯，應依刑法第五十五條之規定，從較重之
    搶奪罪處斷。爰審酌被告竊盜及搶奪之次數甚夥、其犯罪手段、其犯罪所得、其
    年輕力盛，竟不思從事正當職業而四出行搶、其犯罪後之態度尚佳等一切情狀，
    量處如主文所示之刑。又被告被警逮捕後，主動供出其如附表一編號一至六、附
    表二編號一至十之竊盜、搶奪犯行，可見其良心未泯，並有悔改之意，爰不宣付
    強制工作，並此敘明。扣案之黑色口罩一個、安全帽一頂、鑰匙一支，前二者係
    被告所有用以在搶奪時遮住面貌之物品，鑰匙一支則係被告所有用以竊取機車之
    工具，業據被告供陳在案，均應依刑法第三十八條第一項第二款規定，宣告沒收
    ；至扣案之紅色Ｔ恤一件、黑色牛仔短褲一件、黑色長袖外套一件、深藍色棒球
    帽一頂、腰包一個，或並非被告作案時穿著或並非用以作案，均不諭知沒收。
三、公訴意旨另以：被告於九十三年八月廿三日，在基隆市○○街七三號前，以徒步
    方式，搶奪庚○之一萬五千元（起訴書誤載為一千五百元）、證件二張、鑰匙，
    因認被告另涉犯刑法第三百二十五條第一項之搶奪罪嫌。按犯罪事實，應依證據
    認定之，無證據不得認定犯罪事實；不能證明被告犯罪者，應諭知無罪之判決，
    刑事訴訟法第一百五十四條第二項、第三百零一條第一項分別定有明文；而事實
    之認定，應憑證據，如未能發現相當證據，或證據不足以證明，自不能以推測或
    擬制之方法，為裁判基礎；倘積極證據不足為不利於被告事實之認定，即應為有
    利於被告之認定，更不必有何有利之證據（最高法院四十年臺上字第八六號、三
    十年上字第八一六號判例意旨參照）。公訴意旨認被告涉有右揭罪嫌，無非係以
    被害人庚○之指訴，為其主要論據。訊據被告則堅決否認涉犯右開犯行，辯稱：
    案發時，伊在家中，況其均係騎機車犯案，該案之歹徒係徒步搶奪，與其習慣不
    符等語。經查：被告自為警方逮捕後，於九十三年八月廿五日之第一次警訊筆錄
    ，即主動供出其尚另涉其他連續搶奪案件，已如前述，則其尚無獨對搶奪庚○一
    案堅不承認之理。再查，被害人庚○雖於本院證稱其有看清楚歹徒面貌，就是被
    告搶奪伊之財物，且其於九十三年八月廿五日受警方通知前往警局指認被告後，
    還向警方供陳歹徒是穿紅色Ｔ恤、黑色短褲犯案，警方據此至被告家中扣獲該二
    樣物品，可見其指訴不虛云云，然本院調得被害人庚○於九十三年八月廿三日案
    發日之報案警訊筆錄，其上記載其僅知搶徒係廿歲左右、穿紅色上衣、黑色長褲
    ，其看不清楚歹徒容貌等語，可見其應係因警方果然依其之陳述在被告家中扣獲
    前開紅色Ｔ恤、黑色短褲，遽認被告即係搶奪其財物之歹徒，然家中存有紅色Ｔ
    恤、黑色短褲之人並非即可跳躍謂被告即係身穿紅色上衣、黑色長褲之本案歹徒
    。綜上，本部分因僅有被害人庚○之唯一指訴，而其第一次警訊初訊時亦無從明
    確指認歹徒容貌，本部分復無監視錄影帶可資佐證，因是，本部分存有合理之懷
    疑，並未能確信歹徒即係被告。此外，復查無其他積極證據，足證被告右開犯行
    ，衡諸首開法條及判例要旨，本應為被告無罪之諭知，然本部分若果成罪，則與
    前開論罪之搶奪部分具有連續犯裁判上一罪之關係，爰不另為無罪之諭知。
據上論斷，應依刑事訴訟法第二百九十九條第一項前段，刑法第二十八條、第五十六
條、第三百二十條第一項、第三百二十五條第一項、第五十五條、第三十八條第一項
第二款，罰金罰鍰提高標準條例第一條前段，判決如主文。
本案經檢察官黃鴻達到庭執行職務
中　　　華　　　民　　　國　　九十三　　年　　 十二 　　月　　二十一　　日
                                臺灣基隆地方法院刑事第三庭
                                    審判長法    官  鄭景文
                                          法　　官  陳秀
                                          法　　官  曾雨明
右正本證明與原本無異。
對於本件判決如有不服，應於收受送達後十日內，向本院提出上訴書狀，上訴於臺灣
高等法院，並按他造當事人之人數附具繕本。
                                          書 記 官  王靜敏
中　　　華　　　民　　　國　　九十三　　年　　 十二 　　月　　二十一　　日
附錄法條：
刑法第三百二十條第一項：
意圖為自己或第三人不法之所有，而竊取他人之動產者，為竊盜罪，處五年以下有期
徒刑、拘役或五百元以下罰金。
刑法第三百二十五條第一項：
意圖為自己或第三人不法之所有，而搶奪他人之動產者，處六月以上五年以下有期徒
刑。
附表一：
┌──┬──────┬──────┬─────────┬─────────┐
│編號│ 時　　間   │地　　　點　│　車        號　　│　被　 害　　人   │
├──┼──────┼──────┼─────────┼─────────┤
│一  │九十三年六月│基隆市七堵區│ＬＤＳ─０五三號重│  癸○○          │
│    │五日下午某時│百二街八０號│型機車            │                  │
│    │            │前          │                  │                  │
├──┼──────┼──────┼─────────┼─────────┤
│二  │九十三年六月│基隆市安樂區│ＬＢＧ─０三六號重│  未○○          │
│    │上旬某日    │麥金路六二號│型機車            │                  │
│    │            │騎樓下      │                  │                  │
├──┼──────┼──────┼─────────┼─────────┤
│三  │九十三年六月│基隆市安樂區│ＨＰＳ─七九七號重│  辛○○          │
│    │十五日下午三│安和一街一三│型機車            │                  │
│    │時許        │三巷一號前  │                  │                  │
├──┼──────┼──────┼─────────┼─────────┤
│四  │九十三年八月│基隆市七堵區│ＧＱＹ─三一五號重│  巳○○          │
│    │三日上午六時│崇信街一五巷│型機車            │                  │
│    │許          │二號前      │                  │                  │
├──┼──────┼──────┼─────────┼─────────┤
│五  │九十三年八月│基隆市七堵區│ＧＺＺ─三八八號重│  申○○          │
│    │十二日下午二│福一街與百六│型機車            │  （使用人：潘聰魁│
│    │時許        │街口        │                  │  ）              │
├──┼──────┼──────┼─────────┼─────────┤
│六  │九十三年八月│基隆市七堵區│ＧＫＹ─七八九號重│  壬○○          │
│    │廿一日下午三│百三街六三號│型機車            │                  │
│    │時許        │前          │                  │                  │
├──┼──────┼──────┼─────────┼─────────┤
│七  │九十三年八月│基隆市七堵區│ＰＯＴ─０五０號重│  乙○○          │
│    │廿五日下午二│自治街二八巷│型機車            │                  │
│    │時卅分許    │二四號前    │                  │                  │
│    │            │            │                  │                  │
└──┴──────┴──────┴─────────┴─────────┘
附表二：
┌─┬────┬──────┬──────┬──────────┬────┐
│編│時　　間│地　　　　點│騎 乘 車  輛│所   得　　財　　物 │被害人  │
│號│        │            │            │                    │        │
├─┼────┼──────┼──────┼──────────┼────┤
│一│九十三年│基隆市七堵區│ＬＤＳ─０五│手提包一只及其內之一│寅○○  │
│  │六月五日│自治街三０號│三號機車    │百餘元、鑰匙一串、名│    　  │
│  │下午五時│前          │            │片若干張            │        │
│  │五十分許│            │            │                    │        │
├─┼────┼──────┼──────┼──────────┼────┤
│二│九十三年│基隆市安樂區│ＬＢＧ─０三│手提包一只及其內之一│辰○○  │
│  │六月十日│安和一街三九│六號機車    │萬八千八百元、手機一│        │
│  │下午一時│二號前      │            │支、易付卡一張、敬老│        │
│  │四十分許│            │            │乘車證一張          │        │
├─┼────┼──────┼──────┼──────────┼────┤
│三│九十三年│基隆市○○街│ＨＰＳ─七九│手提包一只及其內之八│戊○○  │
│  │六月十五│二三號前    │七號機車    │百餘元、現金卡二張、│        │
│  │日下午三│            │            │提款卡一張、身分證、│        │
│  │時五十分│            │            │學生證、健保卡各一張│        │
│  │許      │            │            │                    │        │
├─┼────┼──────┼──────┼──────────┼────┤
│四│九十三年│基隆市○○街│同右        │手提包一只及其內之手│甲○○  │
│  │六月十五│三一號前    │            │機一支、身分證、健保│        │
│  │日下午四│            │            │卡、信用卡各一張、雨│        │
│  │時五五分│            │            │傘一把、三千元      │        │
│  │許      │            │            │                    │        │
├─┼────┼──────┼──────┼──────────┼────┤
│五│九十三年│基隆市七堵區│ＧＱＹ─三一│手提袋一只及其內之三│卯○○  │
│  │八月三日│福一街一三四│五號機車    │千餘元              │        │
│  │上午六時│號前        │            │                    │        │
│  │五五分許│            │            │                    │        │
├─┼────┼──────┼──────┼──────────┼────┤
│六│同右　　│同右市區街一│同右        │手提袋一只及其內之一│子○○  │
│  │　　    │三六號前    │            │千二百元、金融卡八張│        │
├─┼────┼──────┼──────┼──────────┼────┤
│七│九十三年│基隆市七堵區│ＧＺＺ─三八│皮包一只及其內之不詳│陳美玉  │
│  │八月十二│福二街二一０│八號機車    │證件、存摺、一萬元左│        │
│  │日下午一│號前        │            │右之現金（已既遂，因│        │
│  │時許    │            │            │被告已搶得後，始不慎│        │
│  │        │            │            │將皮包掉落地面，因被│        │
│  │        │            │            │害人追趕而不敢拾回該│        │
│  │        │            │            │皮包）              │        │
├─┼────┼──────┼──────┼──────────┼────┤
│八│九十三年│基隆市○○街│騎乘不明機車│手提包一只及其內之四│柯玉美  │
│  │八月十九│三一四號前  │            │千七百元、黑色皮夾一│        │
│  │日下午三│            │            │個、身分證、健保卡各│        │
│  │時二十分│            │            │一張、行動電話二支  │        │
│  │許      │            │            │                    │        │
├─┼────┼──────┼──────┼──────────┼────┤
│九│九十三年│台北市松山區│騎乘不明機車│手提包一只及其內之一│午○○  │
│  │八月二十│寧安街三巷七│，由阿德騎乘│萬五千元、日幣七萬五│        │
│  │一日下午│號前        │，由坐後座之│千元、手機一支、信用│        │
│  │三時四十│            │被告行搶    │卡五張、ＳＩＭ卡二張│        │
│  │五分許  │            │            │、筆記本一本        │        │
├─┼────┼──────┼──────┼──────────┼────┤
│十│九十三年│基隆市○○路│騎乘不明機車│手提包一只及其內之五│丁○○○│
│  │八月廿三│誠品書店前  │            │千餘元、手機一支、健│        │
│  │日下午二│            │            │保卡一張、金項鍊一條│        │
│  │時廿分許│            │            │、金手鍊二條、金耳環│        │
│  │        │            │            │一對、金戒指五只、照│        │
│  │        │            │            │相機一台            │        │
├─┼────┼──────┼──────┼──────────┼────┤
│十│九十三年│基隆市○○路│ＰＯＴ─０五│皮包一只及其內之三千│丙○○  │
│一│八月廿五│一０一號前  │０號機車    │五百元、手機二支、金│        │
│  │日下午三│            │            │融卡一張、信用卡二張│        │
│  │時十五分│            │            │、健保卡、汽車駕照、│        │
│  │許      │            │            │身分證、實習教師證各│        │
│  │        │            │            │一張、錢包一只      │        │
└─┴────┴──────┴──────┴──────────┴────┘
